【裁判字號】    97,上易,134
【裁判日期】    970819
【裁判案由】    侵權行為損害賠償
【裁判全文】
臺灣高等法院民事判決                 97年度上易字第134號
上  訴  人  乙○○
                        之3號
訴訟代理人  游孟輝律師
被 上訴 人  甲○○
訴訟代理人  蔡明和律師
上列當事人間請求侵權行為損害賠償事件，上訴人對於中華民國
96年11月30日臺灣板橋地方法院96年度訴字第2212號第一審判決
提起上訴，經本院於97年 7月15日言詞辯論終結，判決如下：
    主      文
原判決關於命上訴人給付之金額超過新臺幣拾萬元部分，及訴
訟費用之裁判均廢棄。
上開廢棄部分，被上訴人在第一審之訴駁回。
其餘上訴駁回。
第一、二審訴訟費用由被上訴人負擔二分之一，餘由上訴人負擔
。
    事實及理由
一、本件上訴人聲明求為判決：(一)原判決廢棄。(二)被上訴人在第
    一審之訴駁回。
    被上訴人聲明求為判決：上訴駁回。
二、被上訴人起訴主張：(一)上訴人於民國（下同）95年 4月間與
    伊配偶丙○○有染，兩人並拍攝口交之性愛照片，存放於丙
    ○○所使用之手機內，經伊女兒於95年 4月19日發現，足見
    上訴人與伊配偶有通姦之行為，致伊精神上感受莫大痛苦，
    自得請求上訴人賠償非財產上損害之慰藉金新臺幣（下同）
    20萬元；(二)上訴人自95年6月5日18時起至21時止，以000000
    0000號手機，撥打33通至伊家中電話，並撥打17通至伊手機
    ，其後至96年 1月間止，又連續多次傳送簡訊予伊，或將丙
    ○○先前傳給上訴人之簡訊轉送予伊，或以文字羞辱伊，對
    伊之意思自由構成嚴重騷擾，並妨害伊居住安寧，致伊精神
    上無法負擔，須賴藥物鎮靜及幫助睡眠，伊自亦得請求上訴
    人賠償非財產上損害之慰藉金36萬元等情，爰依民法第 195
    條第1項前段、第3項之規定，求為命上訴人給付56萬元。
    上訴人則以：伊與被上訴人之配偶丙○○間並無通姦行為，
    被上訴人所提出之口交性愛照片，其中女性部分固係伊無誤
    ，惟口交對象並非被上訴人之配偶丙○○，上開照片原係存
    放於伊手機內，惟因伊曾將手機借予丙○○使用，被上訴人
    因而始在丙○○使用之手機中發現上開照片；又伊並未於整
    晚連續以電話或簡訊騷擾被上訴人之情形云云，資為抗辯。
三、按因故意或過失，不法侵害他人之權利者，負損害賠償責任
    ，民法第184條第1項前段定有明文；又不法侵害他人之身體
    、健康、名譽、自由、信用、隱私、貞操，或不法侵害其他
    人格法益而情節重大者，被害人雖非財產上之損害，亦得請
    求賠償相當之金額；又上開規定，於不法侵害他人基於父、
    母、子、女或配偶關係之身分法益而情節重大者，準用之，
    亦為民法第195條第1項前段、第3項所明定。經查：
    (一)被上訴人主張上訴人與伊配偶丙○○通姦乙節，業據其提
      出口交照片及簡訊內容為證（見原審證物袋及本院卷67至
      80頁）。雖上訴人否認與丙○○通姦，並以前揭情詞置辯
      。惟查，上訴人自認上開口交照片中之女性確係伊本人無
      訛，雖否認伊口交之對象為被上訴人之配偶丙○○，卻不
      能具體指明該對象究係何人（見本院40頁背面）；且上開
      私密照片係存放於丙○○所使用之手機內，而為被上訴人
      之女兒所發現，顯見丙○○即為該照片所拍攝之對象。雖
      上訴人另抗辯上開手機係伊借予丙○○使用云云，然上訴
      人果在其手機內存放自己與第三人間之私密照片，衡情殊
      無可能將該手機借予非照片當事人之丙○○使用，是上訴
      人所為此部分抗辯，顯不足取。此外，再經徵諸丙○○曾
      傳簡訊予上訴人，內載：「香，我們倆愛到夠瘋狂吧，我
      每日都會想壓在你的上面」，業據被上訴人提出簡訊內容
      為證（見本院卷67頁），且為上訴人所不爭執；而上訴人
      亦曾傳簡訊予被上訴人，內載：「你告訴你老公，昨天他
      約我去做愛，你告訴他，今天被你一鬧，我已經沒有心情
      了…」、「幹嘛把老公拉回家，問題是心拉的（得）回去
      嗎，你的技量（倆）還差的早…」、「還要看照片嗎，我
      想你有這方面的識（嗜）好，我會再寄給你看的（得）夠
      的，反正大家都知道了，沒差」，業經本院調取臺灣臺北
      地方法院檢察署96年度他字第4874號偵查卷內簡訊內容足
      按（見該偵查卷20、38、40頁），並經上訴人於警訊時供
      承明確（見同卷13頁），益見上訴人確有與被上訴人之配
      偶丙○○通姦之事實。準此，上訴人自係不法侵害被上訴
      人基於配偶關係之身分法益，且其通姦後猶出言挑釁被上
      訴人，毫無歉疚之意，情節應屬重大，是被上訴人自得本
      於民法第195條第1項前段、第3項之規定，請求上訴人賠
      償非財產上損害之慰藉金。爰斟酌被上訴人為高職畢業，
      目前並無工作，96年度所得總額為43萬4,292元，財產總
      額為471萬5,816元，另有存款約數十萬元（見本院卷48、
      53至57頁）；而上訴人為高職畢業，96年度所得總額為34
      萬4,994元，並無資產（見本院卷50 、62頁）；及上訴人
      明知丙○○為被上訴人之配偶，仍與之通姦，且事後態度
      不佳等一切情狀後，認被上訴人就此部分請求賠償慰藉金
      20萬元，尚屬相當，自屬有據。
    (二)被上訴人主張上訴人自95年6月5日18時起至21時止，以00
      00000000號手機，撥打33通至伊家中電話，並撥打17通至
      伊手機等情，為上訴人所否認，而被上訴人就此部分事實
      復不能舉證以實其說，固難憑取。惟被上訴人另主張上訴
      人自95年6月5日起至96年 1月間止，連續多次傳送簡訊予
      伊，或將丙○○先前傳給上訴人之簡訊轉送予伊，或以文
      字羞辱伊之事實，業據其在臺灣臺北地方法院檢察署96年
      度他字第4874號偵查案件中提出各該簡訊內容為證，且為
      上訴人所供認不諱，並經本院調取該偵查卷宗核閱屬實（
      見該偵查卷19至44、13頁）。再經參諸上訴人傳送簡訊予
      被上訴人，有時一日多達5、6通，其內容包括：「你有種
      的話就給我接電話，不要專門在做背後事，矮子矮拐子多
      孬種」、「鼠輩」、「我說沒有頭腦的老太婆，天下最白
      痴的人莫過是你吧，你老公昨晚大醉回家有看到嗎？謝謝
      你的挑撥，但你只能更證實一點，他的痛苦是為何對我的
      在乎…」、「王八蛋，你去死，一切就解決了，不愛你的
      人硬要，只會讓人笑你而已，還有什麼條件和人爭呢，笑
      死人了」、「沒有尊嚴的老女人，再鬧啊，想要生活費就
      給嘴巴塞住，不然就閃邊」、「你是叫你老公不要來煩我
      ，你是不會聽嗎？還是沒有魅力」等語，多為羞辱被上訴
      人之文字，致被上訴人無可避免必須閱覽，自係以強制方
      法，不法侵害被上訴人之意思自由，是被上訴人自得本於
      民法第195條第1項前段之規定，請求上訴人賠償非財產上
      損害之慰藉金。爰斟酌兩造之身分、地位、資力如前所述
      ，及上訴人之惡意程度等一切情狀後，認被上訴人就此部
      分之慰藉金賠償請求，應以10萬元為相當；至逾上開金額
      之慰藉金請求，尚屬無據。
四、綜上所述，被上訴人本於民法第 195條第1項前段、第3項之
    規定，請求上訴人給付30萬元（其計算式為：200,000元+10
    0,000元=300,000元）部分，自屬應予准許； 至逾上開金額
    之請求，即屬不應准許。從而原審上開應予准許部分，所為
    上訴人敗訴之判決，並無不合，上訴論旨指摘原判決此部分
    不當，求予廢棄改判，為無理由；就上開不應准許部分，所
    為上訴人敗訴之判決，尚有未洽，上訴論旨指摘原判決此部
    分不當，求予廢棄改判，為有理由。
五、至兩造其餘之攻擊或防禦方法及未經援用之證據，經本院斟
    酌後，認為均不足以影響本判決之結果，自無逐一詳予論駁
    之必要，併此敘明。
六、據上論結，本件上訴為一部有理由，一部無理由，依民事訴
    訟法第450條、第449條第1項、第79條，判決如主文。
中    華    民    國    97    年    8     月    19    日
                  民事第六庭
                      審判長法  官  林鄉誠
                            法  官  許紋華
                            法  官  梁玉芬
正本係照原本作成。
不得上訴。
中    華    民    國    97    年    8     月    19    日
                            書記官  常淑慧


司法院資訊處製作；財團法人民間司法改革基金會備份。
